臺灣高等法院高雄分院刑事判決
111年度軍侵上訴字第1號
上  訴  人  
即  被  告  呂佳紘


上列上訴人因妨害性自主案件，不服臺灣澎湖地方法院110年度
軍侵訴字第2號，中華民國110年11月30日第一審判決（起訴案號
：臺灣澎湖地方檢察署110年度軍偵字第8號），提起上訴，本院
判決如下：
    主  文
上訴駁回。
甲○○緩刑貳年。
    事  實
一、甲○○於民國109年9月底間，透過通訊軟體LEMO認識代號BU00
    0-A109021號之未滿16歲之女子（94年10月間生，真實姓名
    年籍詳卷，下稱A女）。其明知A女為14歲以上未滿16歲之女
    子，性觀念未臻健全成熟，並無完全之性自主及判斷能力，
    竟仍基於對14歲以上未滿16歲之女子為性交之犯意，於109
    年10月間某日，在其澎湖縣○○鄉○○村○○○000號住處，趁與A
    女獨處之際，未違反A女之意願，而以陰莖進入A女性器之方
    式，為性交行為1次。
二、案經A女之父代號BU000-A109021A號（真實姓名年籍資料詳
    卷，下稱A父）訴由澎湖縣政府警察局移送臺灣澎湖地方檢
    察署檢察官偵查起訴。
    理  由
一、程序部分
　㈠按現役軍人非戰時犯陸海空軍刑法第44條至第46條及第76條
    第1項之罪者，依刑事訴訟法追訴、處罰，軍事審判法第1條
    第2項第1款定有明文。次按現役軍人犯本法之罪後，喪失現
    役軍人身份者，仍適用本法處罰。又按現役軍人犯刑法下列
    之罪者，除本法另有規定外，依各該規定處罰：七、妨害性
    自主罪章，陸海空軍刑法第3條、第76條第1項第7款分別定
    有明文。查被告係於105年8月10日入伍服役，於110年3月1
    日退伍，有被告之個人兵籍資料在卷可稽（原審卷第59頁）
    。是被告於109年10月間某日即行為時尚在服役中，具有現
    役軍人之身分，所犯係陸海空軍刑法第76條第1項第7款妨害
    性自主罪章之罪，依前開規定，即應依刑事訴訟法規定追訴
    、處罰，本案由臺灣澎湖地方檢察署檢察官向原審提起公訴
    ，原審依法有審判權。
　㈡按被告以外之人於審判外之言詞或書面陳述，屬傳聞證據，
    原則上不得作為證據；惟按被告以外之人於審判外之陳述，
    雖不符刑事訴訟法第159條之1至第159條之4之規定，而經當
    事人於審判程序同意作為證據，法院審酌該言詞陳述或書面
    陳述作成時之情況，認為適當者，亦得為證據，刑事訴訟法
    第159條第1項、第159條之5第1項分別定有明文。查本判決
    所引用屬於傳聞證據之部分，均已依法踐行調查證據程序，
    且檢察官及被告於本院審理時，均明示同意有證據能力（本
    院卷第42頁），基於尊重當事人對於傳聞證據之處分權，及
    證據資料愈豐富愈有助於真實發現之理念，本院審酌該等證
    據作成時情況，並無違法取證之瑕疵，且無顯不可信之情形
    ，以之作為證據應屬適當，自均有證據能力。
二、上揭事實，業據上訴人即被告甲○○（下稱被告）於警詢、偵
    查、原審及本院審理時均坦承不諱，核與證人A女、告訴人A
    父於警詢及偵查證述相符，並有A女手寫文字及繪製現場圖2
    紙、被告與A女之通訊軟體LINE對話紀錄截圖畫面及手機螢
    幕顯示被告照片翻拍畫面、現場平面圖1張及現場照片9張在
    卷為證，足證被告上開任意性自白與事實相符，應堪採信。
    是被告上開犯行事證明確，堪以認定，應予依法論科。
三、論罪：
　㈠被告行為時具有現役軍人之身分，其雖現已退役而喪失現役
    軍人身分，然依陸海空軍刑法第3條規定，本案仍應有陸海
    空軍刑法之適用。是核被告所為，係犯陸海空軍刑法第76條
    第1項第7款之罪，應依刑法第227條第3項之對14歲以上未滿
    16歲之女子為性交罪論處。被告所犯陸海空軍刑法第76條第
    1項第7款之罪，係依刑法第227條第3項之規定處罰，陸海空
    軍刑法第76條第1項第7款之規定，僅係適用法條之增列，毋
    庸變更起訴法條。公訴意旨漏未論及陸海空軍刑法第76條第
    1項第7款之規定，爰予補充。
　㈡被告固屬對於未滿16歲之女子故意犯罪，然依刑法第227條第
    3項規定，已對於14歲以上未滿16歲之男女為性交列為犯罪
    構成要件，係以被害人年齡所設特別規定，本件自無庸再依
    兒童及少年福利與權益保障法第112條第1項前段之規定，加
    重其刑。
四、上訴駁回的理由
　　原審認被告罪證明確，因而適用上開法律規定，並以行為人
    責任為基礎，審酌被告明知A女係14歲以上未滿16歲之未成
    年人，對於性行為方面之智識及思慮均未臻成熟，缺乏完整
    之性自主決定能力，竟一時無法克制己身性慾，而與A女為
    性交行為，足認法紀觀念淡薄，所為足以影響A女身心正常
    發展，實有不當，惟其犯後坦認犯行，然迄今未能與A女之
    父達成和解，兼衡被告自述高職畢業之智識程度、從事水土
    相關工作、薪水每日新台幣(下同)1,600元、每月工作天數
    不固定、未婚、無子女、家庭經濟狀況普通、須扶養祖母、
    與母親、祖母、姊姊同住之家庭生活狀況等一切情狀，量處
    有期徒刑5月。經核原判決認事用法，核無不合，量刑亦已
    斟酌刑法第57條各款所列情狀，而未逾越法定範圍，亦未濫
    用其職權，應屬適當。被告上訴主張原審量刑過重，為無理
    由，應予駁回。
五、被告未曾受有期徒刑以上刑之宣告，有臺灣高等法院被告前
    案紀錄表附卷可稽，其因一時失慮致罹刑章，且被告於本院
    審理中已與告訴人就本案達成和解，並已支付告訴人全數和
    解金25萬元完畢，告訴人亦表示願給被告改過自新機會，此
    有本院111年度軍附民字第2號之和解筆錄、審判筆錄在卷可
    按(本院卷第112、115頁)。被告經此論罪科刑之教訓，當知
    警惕，應無再犯之虞，本院認其所宣告之刑，以暫不執行為
    適當，爰均併宣告緩刑2年，以啟自新。
據上論結，應依刑事訴訟法第368條，刑法第74條第1項第1款，
判決如主文。
本案經檢察官黃政德提起公訴，檢察官吳茂松到庭執行職務。
中　　華　　民　　國　　111 　年　　5 　　月　　5 　　日
                  刑事第六庭    審判長法  官  李政庭
                                      法  官  王光照
                                      法  官  施柏宏
以上正本證明與原本無異。
如不服本判決應於收受本判決後20日內向本院提出上訴書狀，其
未敘述上訴理由者，並得於提起上訴後20日內向本院補提理由書
狀（均須按他造當事人之人數附繕本）「切勿逕送上級法院」。
中　　華　　民　　國　　111 　年　　5 　　月　　5 　　日
                                      書記官  沈怡瑩

附錄本案論罪科刑法條：
陸海空軍刑法第76條第1項
現役軍人犯刑法下列之罪者，除本法另有規定外，依各該規定處
罰：
一、外患罪章第109條至第112條之罪。
二、瀆職罪章。
三、故意犯公共危險罪章第173條至第177條、第185條之1、第18
    5條之2、第185條之4、第190條之1或第191條之1之罪。
四、偽造文書印文罪章關於公文書、公印文之罪。
五、殺人罪章。
六、傷害罪章第277條第2項、第278條第2項之罪。
七、妨害性自主罪章。
八、在營區、艦艇或其他軍事處所、建築物所犯之竊盜罪。
九、搶奪強盜及海盜罪章。
十、恐嚇及擄人勒贖罪章。
刑法第227條第3項
對於十四歲以上未滿十六歲之男女為性交者，處7年以下有期徒
刑。